臺灣臺南地方法院民事裁定
110年度事聲字第39號
異  議  人  陳俊廷  
相  對  人  李易璉  

上列當事人間因給付借款聲請核發支付命令事件，異議人對於本
院司法事務官於民國110年6月29日所為110年度司促字第9902號
裁定提出異議，本院裁定如下：
    主  文
異議駁回。
    理  由
一、按當事人對於司法事務官處理事件所為之終局處分，得於處
    分送達後10日之不變期間內，以書狀向司法事務官提出異議
    ；司法事務官認前項異議有理由時，應另為適當之處分；認
    異議為無理由者，應送請法院裁定之；法院認第1項之異議
    為有理由時，應為適當之裁定；認異議為無理由者，應以裁
    定駁回之，民事訴訟法第240條之4第1項本文、第2項及第3
    項定有明文。又民事訴訟法第513條固規定：「支付命令之
    聲請，不合於第508條至第511條之規定，或依聲請之意旨認
    債權人之請求為無理由者，法院應以裁定駁回之；就請求之
    一部不得發支付命令者，應僅就該部分之聲請駁回之；前項
    裁定，不得聲明不服。」，惟司法事務官依法辦理法院組織
    法第17條之2相關業務時所為之處分，其書類名稱及效力固
    與法院所為者相同，惟其本質仍屬司法事務官之處分，則其
    所為處分之救濟程序，自不宜排除民事訴訟法第240條之4規
    定之適用。本件異議人聲請對相對人發支付命令，經本院司
    法事務官於民國110年6月29日以110年度司促字第9902號裁
    定（下稱原裁定）駁回其聲請，原裁定業於110年7月12日對
    異議人之住所為送達，有原裁定及送達證書附於本院110年
    度司促字第9902號卷內可憑，異議人於原裁定送達後10日內
    之110年7月13日具狀提出異議，司法事務官認其異議無理由
    而送請本院裁定，經核與上開規定相符，本院應審理其異議
    有無理由。
二、本件異議意旨略以：於原審中提供之證據應已可知悉異議人
    為債權人之身分屬實，目前僅有所有匯款紀錄及LINE對話截
    圖可佐證兩造確實有債務關係。依異議人提供之對話紀錄所
    示，異議人曾催促相對人應立即償還，然相對人屢屢已讀不
    回或不讀不回，最後隨之封鎖，依日常經驗可知相對人顯在
    逃避責任，爰依法提出異議等語。
三、按支付命令之聲請，應表明下列各款事項：當事人及法定
    代理人，請求之標的及其數量，請求之原因事實，其有對
    待給付者，已履行之情形，應發支付命令之陳述，法院；
    債權人之請求，應釋明之；支付命令之聲請，不合於第508
    條至第511條之規定，或依聲請之意旨認債權人之請求為無
    理由者，法院應以裁定駁回之，民事訴訟法第511條、第513
    條第1項前段分別定有明文。又同法於104年7月1日修正時增
    列第511條第2項規定，其立法意旨係為貫徹保障債權人、債
    務人之正當權益，避免支付命令遭不當利用，故強化債權人
    之釋明義務。又釋明事實上之主張者，除依證據之性質不能
    即時調查者外，依民事訴訟法第284條前段規定，得用可使
    法院信其主張為真實之一切證據。而所謂因釋明而應提出之
    能即時調查之證據，係指當事人於釋明其事實上之主張時，
    應同時提出可供法院得隨時進行調查之證據而言，故當事人
    如未同時提出供釋明用之證據，法院自無裁定限期命其補正
    之必要（最高法院75年度台抗字第453號裁定要旨參照）。
四、經查，異議人向本院聲請發支付命令，主張相對人於110年3
    月20日向其借款，金額共計新臺幣（下同）80,000元，相對
    人於還款期限屆至後，未依約返還借款，迭經異議人催告仍
    拒不付款等語。異議人就其主張之上開事實，固提出轉帳通
    知及通訊軟體LINE對話截圖為證。惟查：
　㈠觀諸異議人所提出其主張為其與相對人間之對話紀錄，僅顯
    示異議人傳送訊息之對象為暱稱「유나」之人，並無關於該門
    號使用者身分之其他資訊記載，該對象於雙方對話過程中亦
    無陳明自身身分之情形，況LINE對話紀錄仍非為實名認證資
    料，使用者可任意更改對話對象姓名；復觀諸該等通訊對話
    內容，亦未見有當事人雙方合意成立金錢借貸契約、或債務
    人承認其確有向異議人借款80,000元並同意還款之情形，故
    尚難以異議人所提出之前開對話紀錄而認異議人已釋明兩造
    間有其所述80,000元消費借貸關係存在之事實。
　㈡至異議人所提出之轉帳通知，除於扣款帳號及轉入帳號之部
    分，均有四碼數字經以「*」之符號隱匿，而無法確認該等
    帳戶之完整號碼為何外，縱如異議人主張，上開轉帳之扣款
    帳戶確係異議人所有，而轉入帳號「0000000****662」號帳
    戶係第三人即房東季小紅所有、轉入帳號「2186****676」
    號帳戶則係相對人所有等情為真，亦至多僅能釋明異議人曾
    於109年10月15日匯款5,214元、109年11月20日匯款4,500元
    、109年12月16日匯款4,500元、110年1月14日匯款5,945元
    、110年2月17日匯款4,500元、110年3月12日匯款4,500元至
    季小紅帳戶內，以及異議人曾於109年11月20日匯款10,000
    元至相對人帳戶內之事實，然匯款之原因本有多種可能，無
    從僅以上開轉帳紀錄即認異議人已釋明其借貸金錢與相對人
    之事實存在；況前揭匯款日期及金額，亦與異議人本件「相
    對人於110年3月20日向異議人借款80,000元」之主張，尚有
    未符。是以，依異議人所舉資料，實無從使本院產生異議人
    主張之事實大概存在之薄弱心證。
五、綜上所述，異議人未依民事訴訟法第511條第2項規定，提出
    可供本院即時調查之證據，以釋明其對相對人有80,000元借
    款債權存在，則原裁定以異議人未盡釋明義務為由，駁回其
    支付命令之聲請，並無違誤。異議人指摘原裁定不當，求為
    廢棄，為無理由，應予駁回。又本件異議人之異議係依民事
    訴訟法第513條第1項之規定，以裁定駁回之，則依同法第51
    3條第2項之規定，其自不得聲明不服，併此敘明。
六、據上論結，本件異議為無理由，依民事訴訟法第240條之4第
    3項後段，裁定如主文。 
中　　華　　民　　國　　110 　年　　8 　　月　　11　　日
                  民事第二庭    法  官　余玟慧
以上正本係照原本作成。
本裁定不得聲明不服。　　
中　　華　　民　　國　　11　　年　　8 　　月　　11　　日
                                書記官  彭蜀方